臺灣臺南地方法院刑事判決
111年度訴字第142號
公  訴  人  臺灣臺南地方檢察署檢察官
被      告  鄧宏洲



上列被告因違反藥事法案件，經檢察官提起公訴（110年度偵字
第19460號、110年度偵字第20456號），被告於本院準備程序中
就被訴事實為有罪之陳述，經告知簡式審判程序之旨，並聽取被
告、辯護人與公訴人意見後，本院合議庭裁定改由受命法官獨任
進行簡式審判程序，判決如下：
    主  文
乙○○犯藥事法第八十三條第一項之轉讓禁藥罪，處有期徒刑肆月
，緩刑貳年，並應於本判決確定之日起壹年內，向檢察官指定之
政府機關、政府機構、行政法人、社區或其他符合公益目的之機
構或團體，提供肆拾小時之義務勞務，緩刑期間付保護管束。扣
案含有第二級毒品安非他命之電子煙壹支，沒收。
    事  實
一、乙○○明知甲基安非他命為毒品危害防制條例管制之第二級毒
    品，且係管制藥品管理條例第3條所指之管制藥品，屬藥事
    法第22條第1項第1款所列之禁藥，依法不得持有、轉讓，竟
    基於轉讓第二級毒品及禁藥甲基安非他命之犯意，於民國11
    0年6月13日下午2時55分許，在臺南市○區○○○路0段000巷00
    弄0號住處2樓房間內，無償轉讓不詳重量之第二級毒品甲基
    安非他命（無證據證明已達淨重10公克以上）予鄭少翔。嗣
    於110年9月15日下午4時許，在上開住處為警扣得含甲基安
    非他命煙油之電子煙1支（檢驗後毛重27.680公克）、安非
    他命吸食器1組，始悉上情。
二、案經嘉義縣警察局竹崎分局報告臺灣臺南地方檢察署檢察官
    偵查起訴。
    理  由
一、本件被告乙○○所犯為死刑、無期徒刑、最輕本刑為3年以上
    有期徒刑以外之罪，其於準備程序中就被訴事實為有罪之陳
    述，經告知簡式審判程序之旨，並聽取當事人意見後，本院
    認宜進行簡式審判程序，爰依刑事訴訟法第273條之1第1項
    規定，裁定進行簡式審判程序。又本件所引屬於審判外陳述
    之傳聞證據，依同法第273條之2規定，不受第159條第1項關
    於傳聞法則規定之限制，依法有證據能力，均合先敘明。
二、上開事實，業據被告於偵訊及本院審理時坦承不諱（偵一卷
    第89至91頁；本院卷第34、40頁），並有被告與證人鄭○翔
    通訊軟體LINE對話紀錄擷圖8張、鄭○翔之尿液經立人醫事檢
    驗所驗出呈安非他命及甲基安非他命陽性反應之該所濫用藥
    物尿液檢驗報告、嘉義縣警察局竹崎分局毒品尿液代號與真
    實姓名對照表、扣押筆錄、扣押物品目錄表、扣押物品收據
    、扣押現場照片2張、高雄市立凱旋醫院就扣案液體電子煙
    檢出甲基安非他命之該院110年12月6日高市凱醫驗字第7037
    8號濫用藥物成品檢驗鑑定書在卷可稽（警二卷第28至33頁
    ；警一卷第45頁；偵他卷第17至31、33至35頁；偵一卷第11
    9頁），足認被告自白與事實相符，故本件事證明確，被告
    犯行洵堪認定，應依法論科。
三、論罪科刑
㈠、按甲基安非他命除係毒品危害防制條例第2條第2項第2款所列
    之第二級毒品外，亦係藥事法第22條第1項第1款所規範之禁
    藥。是行為人明知為甲基安非他命而轉讓者，除成立毒品危
    害防制條例第8條第2項之轉讓第二級毒品罪外，亦構成藥事
    法第83條第1項之轉讓禁藥罪，屬於同一犯罪行為同時有二
    種法律可資處罰之法條競合關係。又毒品危害防制條例第8
    條第2項之轉讓第二級毒品罪之法定本刑為「六月以上五年
    以下有期徒刑，得併科新臺幣（下同）70萬元以下罰金」，
    而藥事法第83條第1項之轉讓禁藥罪之法定本刑為「七年以
    下有期徒刑，得併科5000萬元以下罰金」。是轉讓甲基安非
    他命之行為，若無毒品危害防制條例第8條第6項及第9條所
    定轉讓毒品達一定數量或成年人對未成年人犯轉讓毒品罪，
    應予加重其刑之情形者，藥事法第83條第1項之罪之法定本
    刑，顯重於毒品危害防制條例第8條第2項之罪之法定本刑。
    而本件被告無償轉讓甲基安非他命之重量，並無證據可證已
    超過一定數量（淨重10公克以上），且被告轉讓甲基安非他
    命之對象鄭少翔係成年人，並無上開加重其刑規定之適用，
    故被告無償轉讓甲基安非他命之行為，依重法優於輕法之法
    理，應優先適用藥事法第83條第1項之轉讓禁藥罪處斷。是
    核被告所為，係犯藥事法第83條第1項轉讓禁藥罪。
㈡、按被告轉讓同屬禁藥之第二級毒品甲基安非他命（未達法定
    應加重其刑之一定數量）予成年人（非孕婦），依重法優於
    輕法之原則，擇較重之藥事法第83條第1項轉讓禁藥罪論處
    ，如被告於偵查及審判中均自白，仍應適用毒品危害防制條
    例第17條第2項規定減輕其刑（最高法院109年度台上大字第
    4243號裁定意旨參照）。查被告於偵訊、本院審理中均自白
    不諱，已如前述，自應依毒品危害防制條例第17條第2項規
    定減輕其刑。
㈢、爰審酌被告明知甲基安非他命係列管毒品、禁藥，竟無視於
    國家對於杜絕毒品犯罪之禁令，猶轉讓甲基安非他命予他人
    ，造成甲基安非他命擴散、流通，破壞社會治安，惟念被告
    轉讓人數僅1人，犯罪情節尚非嚴重，暨考量被告終能坦承
    犯行之犯後態度、其於本院審理中自述之智識程度及家庭經
    濟狀況、前科素行等一切情狀（涉及隱私，不予公開，參本
    院卷第44頁），量處如主文所示之刑。又被告所犯本案為藥
    事法第83條第1項之轉讓禁藥罪，其法定刑為「7年以下有期
    徒刑」，雖經本院判處如主文所示之刑，依法仍不得諭知易
    科罰金之折算標準，惟依刑法第41條第3項之規定仍得聲請
    易服社會勞動，併此指明。
四、緩刑
　　被告未曾因故意犯罪受有期徒刑以上刑之宣告，有臺灣高等
    法院被告前案紀錄表在卷可佐，被告因一時失慮而觸法，犯
    後坦承犯行，已有悔意，其經此偵審及科刑教訓，應知所警
    惕，信無再犯之虞，本院因認被告所宣告之刑以暫不執行為
    適當，爰併宣告如主文所示之緩刑期間，以啟自新。另為促
    被告記取教訓避免再犯，並導正其行為，自以命其履行一定
    之負擔為宜，故另諭知被告應於本判決確定之日起1年內，
    向檢察官指定之政府機關、政府機構、行政法人、社區或其
    他符合公益目的之機構或團體，提供40小時之義務勞務；同
    時併依刑法第93條第1項第2款規定，諭知緩刑期間付保護管
    束，俾由觀護人適當督促，期兼收啟新及惕儆之雙效，以維
    法治。而緩刑之宣告，係國家鑒於被告能因知所警惕而有獲
    得自新機會之期望，特別賦予宣告之刑暫不執行之寬典，倘
    被告未遵循本院所諭知前揭緩刑期間之負擔而情節重大，或
    在緩刑期間又再犯罪，或有其他符合法定撤銷緩刑之原因者
    ，均可能由檢察官聲請撤銷本件緩刑宣告，而生仍須執行所
    宣告之刑之後果，併予指明。本院至盼被告珍惜緩刑機會，
    切實遵守法律，改過自新，切勿再犯。
五、沒收
　　扣案含有第二級毒品安非他命之電子煙1支，為被告所有，
    供本案轉讓禁藥給鄭○翔所用之物，此據被告於審理時供陳
    在卷（本院卷第32至33頁），爰依刑法第38條第2項前段之
    規定宣告沒收。至扣案之安非他命吸食器1組，無證據證明
    與被告為本案轉讓禁藥之犯行有直接關聯性，或為供被告本
    案犯行所用之物，故不併予宣告沒收。　
據上論斷，爰依刑事訴訟法第273條之1第1項、第299條第1項前
段，判決如主文。
本案經檢察官張佳蓉提起公訴，檢察官甲○○庭執行職務。
中　　華　　民　　國　　111 　年　　4 　　月　　26　　日
　　　　　　　　　刑事第三庭    法　官　茆怡文
以上正本證明與原本無異。
如不服本判決應於收受本判決後20日內向本院提出上訴書狀，並
應敘述具體理由。其未敘述上訴理由者，應於上訴期間屆滿後20
日內向本院補提理由書狀（均須按他造當事人之人數附繕本）「
切勿逕送上級法院」。 
　　　　　　　　　　　　　　　　書記官　薛雯庭
中　　華　　民　　國　　111 　年　　4 　　月　　26　　日
附錄本案論罪科刑法條全文
藥事法第83條第1項：
明知為偽藥或禁藥，而販賣、供應、調劑、運送、寄藏、牙保、
轉讓或意圖販賣而陳列者，處七年以下有期徒刑，得併科新臺幣
五千萬元以下罰金。